最高法院刑事判決　　　　　　　　　　　　　　　八十八年度台上字第二○五九號
　　上　訴　人　甲○○
右上訴人因劦盈鋼鐵股份有限公司自訴背信案件，不服台灣高等法院高雄分院中華民
國八十六年五月二十日第二審更審判決（八十六年度上更(二)字第十四號，自訴案號：
台灣高雄地方法院八十三年度自字第四二三號），提起上訴，本院判決如左：
    主  文
原判決撤銷，發回台灣高等法院高雄分院。
    理  由
本件原判決認定上訴人甲○○原係高雄縣燕巢鄉○○路成大巷二十二號劦盈鋼鐵股份
有限公司（下稱劦盈公司）鋼板部業務副課長，職司鋼板銷售業務，係為他人處理事
務之人，於民國八十三年三月十二日，接受禾昌手工具廠負責人盧宗之訂購鋼板，乃
意圖為第三人即煜林鋼鐵股份有限公司（下稱煜林公司，係甲○○與許榮昌共同經營
）之不法利益，未向劦盈公司提報，而為違背其任務之行為，並於同年月十四日不告
而別，於同年月十六日始正式離職，嗣於同年月十八日，以煜林公司名義出售ＨＲL/
W 五‧○×七一×五、十七吨（單併10/KG）、ＨＲL/W五‧○×八七×五、二十一吨
（單併10/KG)之鋼板與禾昌手工具廠之盧宗，致生損害劦盈公司減少該筆營業收入之
利益。嗣因盧宗誤認係向劦盈公司購買鋼板，通知劦盈公司前往請款及交付統一發票
，劦盈公司始悉上情等情。因而撤銷第一審諭知無罪之判決，改判論處上訴人甲○○
為他人處理事務，意圖為第三人不法之利益，而為違背其任務之行為，致生損害於本
人之利益罪刑，固非無見。
惟查：(一)、有罪判決書所憑之證據，以足以證明其所認定之犯罪事實為必要，若所憑
之證據與待證事實不相符合，即屬證據上理由矛盾之違法。本件原判決憑以認定上訴
人犯罪之證據，其中以證人盧宗於原審囑託台灣台中地方法院訊問時證稱：我是於八
十三年三月中旬打電話給甲○○，確定日期不太清楚……，我打這次電話時，就約定
好尺寸價格、數量，即決定要購買，甲○○到底是以何公司名義與我交易，我不清楚
，因其留的名片上有呼叫器與行動電話號碼，我是以呼叫器叫他或打行動電話給他，
並非直接打至劦盈公司，因名片上有劦盈公司電話，我才打電話給劦盈公司要其來請
款及索取發票等語。稽之卷附訊問筆錄，證人盧宗之證詞指其於八十三年三月中旬向
上訴人訂購鋼板，是否三月十四日不敢確定，係以電話、或打呼叫器、行動電話訂貨
，上訴人接受訂貨時，並未表示以何公司賣貨，上訴人交貨後，因其持有上訴人所交
付之劦盈公司名片，乃打劦盈公司電話通知該公司請款並索取發票（見原審八十六年
度上更(二)字第十四號卷第六十九頁背面及第七十頁正面）。而上訴人於一審辯稱：伊
於八十三年二月二十八日離開自訴人公司，提出三紙離職書，公司不准，直至同年三
月十六日始正式離職。伊先後於同年三月三十一日、四月十四日、四月十九日交貨給
禾昌手工具廠，均在離職後以電話談交易的云云（見一審卷第二十三頁背面及第二十
四頁）。參以卷附之東盛鐵材公司出貨單，其上記載日期亦為八十三年三月三十一日
、四月十四日、四月十九日，所載貨品均由煜林公司代工後送交盧宗或禾昌手工具廠
簽收（見同上卷第七、八頁）。及自訴人公司代理人林復華於原審稱上訴人八十三年
三月十六日未上班，三月二十日正式離職（見原審八十六年度上更(二)字第十四號卷第
八十七頁）。上訴人上述所辯即非全然無據。則上訴人售貨與禾昌手工具廠之確切日
期攸關上訴人之行為是否成立背信罪，即有深入調查審明之必要，原判決未為必要之
調查，遽以證人盧宗不確定之證詞，認定上訴人係於離職前之八十三年三月十二日接
受禾昌手工具廠負責人盧宗之訂貨，論處其背信罪責，不惟有證據上之理由矛盾，且
有證據調查未盡之違法。(二)、證人施建安於原審調查中證稱：公司規定要離職，應於
一個月前提出辭職，但甲○○未按規定辦理，把大哥大及呼叫器留下就走了，……云
云（見原審八十六年度上更(二)字第十四號卷第六十三頁背面及第六十四頁正面）。上
訴人亦供承於離職時把行動電話還給公司之事實（見同上卷第九十六頁背面及第九十
七頁正面）。則除應調查審明上訴人交還公司行動電話之確切日期外，並應查明其離
職後究有無另使用行動電話及呼叫器，及其使用之日期，以確定上訴人是否於未離職
前售貨與禾昌手工具廠，而於離職後交貨。原審就此攸關上訴人之行為是否成立背信
罪，未予調查，亦難謂無證據調查未盡之違背法令。以上或為上訴意旨所指摘，或為
本院得依職權調查之事項，應認原判決仍有撤銷發回更審之原因。又本件雖屬刑事訴
訟法第三百七十六條第五款所列之案件，惟於修正刑事訴訟法施行前，原得上訴於第
三審法院，且已繫屬於法院，依刑事訴訟法施行法第五條第一項規定，仍應依施行前
之法定程序終結之，附此明。
據上論結，應依刑事訴訟法第三百九十七條、第四百零一條，判決如主文。
中      華      民      國    八十八    年      四      月    二十二    日
                              最高法院刑事第三庭
                                  審判長法官  陳  錫  奎
                                        法官  洪  清  江
                                        法官  吳  昆  仁
                                        法官  李  伯  道
                                        法官  高  金  枝
      右正本證明與原本無異
                                              書  記  官
中      華      民      國    八十八    年      四      月    二十七    日
